臺灣高等法院民事裁定                 100年度抗字第1094號
抗  告  人  劉素宇
上列抗告人因與相對人張振寬、張雅然間訴訟救助事件，對於中
華民國一百年六月二十七日臺灣臺北地方法院一百年度救字第一
四二號裁定提起抗告，本院裁定如下：
    主  文
抗告駁回。
抗告費用由抗告人負擔。
    理  由
一、本件抗告意旨略以：抗告人與相對人間訴請撤銷登記信託事
    件（下稱本案訴訟），因無資力支出訴訟費用，而本案訴訟
    又非顯無勝訴之望，乃向財團法人法律扶助基金會士林分會
    （下稱法扶會士林分會）申請訴訟救助，並提出「一百年度
    臺北市低收入戶卡」影本乙份，經法扶會士林分會核准抗告
    人法律扶助之申請，爰聲請訴訟救助，詎原法院未函詢臺北
    市政府北投區公所社會課確認抗告人為低收入戶無資力之事
    實，逕以抗告人九十八年度、九十九年度之財產歸戶資料顯
    示抗告人有取得薪資、利息及少數投資款為由，未思及抗告
    人一家三口之生活必要支出，即認定其於一百年五月二十六
    日聲請訴訟救助之際非無資力，率爾裁定駁回抗告人之聲請
    ，實有違誤。爰提起抗告請求廢棄原裁定，並准許抗告人訴
    訟救助云云。
二、按當事人無資力支出訴訟費用者，法院應依聲請，以裁定准
    予訴訟救助，但顯無勝訴之望者，不在此限。經財團法人法
    律扶助基金會分會准予法律扶助之無資力者，其於訴訟程序
    中，向法院聲請訴訟救助時，應准予訴訟救助。但另有不符
    法律扶助事實之證明者，不在此限。民事訴訟法第一百零七
    條第一項、法律扶助法第六十二條分別定有明文。所謂無資
    力係指窘於生活，且缺乏經濟信用者而言（最高法院四十三
    年度台抗字第一五二號判例參照）。又聲請訴訟救助依民事
    訴訟法第一百零九條第二項、第二百八十四條之規定，應提
    出能即時調查之證據，以釋明請求救助之事由，如聲請人並
    未提出證據，或依其提出之證據，未能信其無資力支出訴訟
    費用之主張為真實，即應將其聲請駁回，並無派員調查之必
    要（最高法院二十六年滬抗字第三十四號判例意旨可稽）。
    再者，法院於具體個案應審酌當事人所提證據而為准、駁訴
    訟救助聲請之裁定，法扶會准予法律扶助之決定，對於法院
    並無拘束力，經法扶會（含分會）准予法律扶助之人向法院
    聲請訴訟救助時，僅係推定該聲請人為無資力人，法院倘有
    聲請人不符法律扶助法第三條所定無資力標準之事實之反證
    ，仍得否准訴訟救助之聲請，否則無異將法院裁定准、駁訴
    訟救助之職權，交由法扶會全權決定，顯非立法之原意（最
    高九十五年度台上字第六五五號裁定、九十八年度台抗字第
    九二八號裁判參照）。
三、本件抗告人固經法扶會士林分會准予訴訟救助，然依前揭說
    明，法院仍得審查抗告人之資力，以決定是否准許訴訟救助
    。經查，抗告人九十八年度及九十九年度薪資等所得分別為
    新臺幣（下同）五十九萬五千八百九十四元、三十八萬九千
    八百八十八元，另有投資所得為二萬一千六百三十元，此有
    稅務電子閘門財產所得調件明細表在卷可稽（見原法院卷第
    十四至第十七頁），而本案訴訟之第一審裁判費僅徵收五萬
    七千三百三十一元，足認抗告人並非無資力支出是項裁判費
    。抗告人雖另陳稱其持有臺北市低收入戶卡，足證其無資力
    云云，惟訴訟救助之聲請人縱持有低收入戶卡，法院仍應審
    酌其實際之財產所得及應徵之裁判費數額，以資衡量其是否
    確無資力支出裁判費，尚不能僅以抗告人持有臺北市低收入
    戶卡，即遽為准許其訴訟救助。且依上開最高法院判例意旨
    ，並無派員調查之必要，抗告意旨指摘原審未函詢臺北市政
    府北投區公所社會課確認云云，顯非可採。是原裁定另參諸
    抗告人前揭財產明細，認定抗告人非無資力支付第一審裁判
    費，於法並無不合。此外，抗告人復未提出其他得即時調查
    之證據，以釋明其無資力支出裁判費之主張為真實。揆諸上
    開說明，其聲請訴訟救助，即屬無從准許。從而，原裁定駁
    回抗告人訴訟救助之聲請，依法並無不合之處，抗告意旨指
    摘原裁定不當，聲明廢棄，為無理由，應予駁回，爰裁定如
    主文。
中    華    民    國   100    年    8     月    3     日
                  民事第十七庭
                      審判長法  官  藍文祥
                            法  官  張競文
                            法  官  陳麗芬
正本係照原本作成。
本裁定除以適用法規顯有錯誤為理由外，不得再抗告。如提起再
抗告，應於收受後10日內委任律師為代理人向本院提出再抗告狀
。並繳納再抗告費新台幣１千元。
中    華    民    國   100    年    8     月    4     日
                            書記官  顧倪淑貞